臺灣高雄地方法院民事判決　　　　　　　93年度保險字第32號
原　　　告　丙○○
訴訟代理人　李慶榮律師
　　　　　　孫守濂律師
被　　　告　明台產物保險股份有限公司
法定代理人　甲○○
訴訟代理人　陳蒨儀律師
　　　　　　鄭凱文律師
上列當事人間給付保險金事件，本院於九十四年四月十二日言詞
辯論終結，判決如下：
    主  文
被告應給付原告新台幣壹仟萬元，及自民國九十二年八月二十三
日起至清償日止，按週年利率百分之一計算之利息。
原告其餘之訴駁回。
訴訟費用由被告負擔。
　　事實及理由
一、原告主張：伊之夫彭聰華於民國91年10月28日以自己為被保
    險人，以伊為第一順位受益人，向被告投保「個人責任險暨
    個人責任附加傷害保險」（下稱系爭保險契約），約定保險
    期間為1年，意外身故保險金為新台幣（下同）1,000萬元。
    嗣彭聰華於保險期間內之92年1月30日上午10時許，因身體
    不適至訴外人楊惠美開設之「楊藥局」（設高雄市○○區○
    ○路127號）就診，因楊惠美不當打針之外來刺激，引發高
    血壓性心臟病，經送高雄市立小港醫院（下稱小港醫院）急
    救，於同日上午11時5分到院前即告死亡。詎伊於92年2月21
    日檢具相關文件申請理賠，被告竟拒不給付意外身故保險金
    。爰依系爭保險契約提起本訴，並聲明：被告應給付原告1,
    000萬元，及自92年3月8日起至清償日止，按年息1%計算之
    利息。
二、被告則以：本件事故係因彭聰華自身之高血壓、心臟病所引
    起，與楊惠美之打針行為無關，彭聰華既非因意外傷害事故
　　死亡，即不在承保範圍內，故伊毋庸賠付保險金等語，資為
　  抗辯。並聲明：原告之訴駁回。
三、兩造不爭之事實：
（一）原告之夫彭聰華於91年10月28日以自己為被保險人，以原
      告為第一順位受益人，向被告投保「個人責任險暨個人責
      任附加傷害保險」，約定保險期間為1年，意外身故保險
      金為1,000萬元。
（二）彭聰華於保險期間內之92年1月30日上午10時許，因身體
      不適至訴外人楊惠美開設之「楊藥局」（設高雄市○○區
      ○○路127號）就診，經楊惠美為其施打針劑後，於同日
      上午11時5分送抵小港醫院急救前即告死亡。
（三）原告於92年2月21日填具傷害險保險金申請書向被告申請
      給付意外身故保險金，被告於92年9月29日函覆歉難賠付
      。
四、本件之爭點在於：彭聰華是否係因外來突發事故而死亡？
（一）系爭保險契約個人責任附加傷害保險第一條約定：「本公
      司就被保險人於保險期間內因遭受意外傷害事故，致被保
      險人本人身體蒙受傷害、殘廢或死亡時，本公司依照本附
      加險之約定，給付保險金；前項所稱意外傷害事故，指非
      由疾病引起之外來突發事故」，而將保險法第131條規定
      之「意外傷害」，約定界限為「非由疾病引起之外來突發
      事故」，是本件保險事故，應以傷害事故之發生原因，係
      由外來之原因以致發生意外死亡之結果，保險人始負給付
      保險金之責。又所謂「外來突發之意外事故」係指自身以
      外之事故，且事發突然無法防範者而言。
（二）本件被保險人彭聰華自89年間起，在小港醫院紀錄中即有
      高血壓、糖尿病，常述心悸，其死因係高血壓性心臟病致
      左心肥大及心衰竭，此經法務部法醫研究所鑑定在案，有
      該所（92）法醫所醫鑑字第278號鑑定書附卷可按（本件
      卷第63頁）。而高血壓對全身器官都有影響，心臟係其中
      之一常被影響者，而出現左心室肥大，亦即高血壓性心臟
      病，平時還能維持功能而未顯出症狀，惟潛伏存在，罹患
      者處於心臟功能受損狀態，隨時會受外界或心臟以外因素
      ，例如情緒突變、壓力（打針行為屬之）、勞累、劇烈運
      動等影響，而代償失全或心律不整猝死；又脖子僵硬及眼
      睛疼病並出血亦係受高血壓影響之癥狀各節，此據該所於
      原告訴請楊惠美損害賠償之他案內（本院92年醫字第3 號
      ）函釋明確，此經本院調卷核閱明確，並有本院函稿暨回
      函影本附卷可稽（本件卷第126-131 頁）。
（三）而查，彭聰華係於事發當日至訴外人楊惠美開設之藥局，
      稱曾於近日前往長庚醫院雷射手術，因脖子僵硬及眼睛痛
　　　並且出血，故要求楊惠美為其施打營養針；而於針打到一
　　　半時，反應心臟發麻不舒服，經楊惠美扶往沙發休息，近
  　　1分鐘後仍無好轉，楊惠美乃與其夫將彭聰華送往小港醫
　　　院急救等情，業據楊惠美於其違反醫師法刑案警訊中陳述
　　　明確，此有警訊筆錄附卷可稽（本件卷第70頁）。又楊惠
　　　美於將彭聰華送醫急救時，曾告知小港醫院人員，其為彭
　　　聰華施打針劑到一半，彭聰華突然昏倒，不醒人事等情，
　　　亦有小港醫院急診處理紀錄單附於上開損害賠償事件卷可
　　　憑。準此，以彭聰華於楊惠美為其施打針劑之前，僅具受
  　　高血壓影響之頸部僵硬、眼睛痛並出血等一般病癥，而於
　　　施打針劑至一半，即陸續出現心臟發麻、進而昏厥之狀況
　　　，足見彭聰華係於潛隱高血壓性心臟病之情形下，因該外
  　　來針劑施打之刺激，而引發心臟代償功能失全等反應，終
　    至死亡。
（四）再者，潛在有高血壓性心臟病之人，如受外界刺激如打針
      等壓力因素影響，於通常情形下可能引發心臟代償功能失
      全，已如前述，而彭聰華原本即罹患有高血壓之宿疾，在
      施打針劑此一明顯外在壓力加諸之後，始產生心臟發麻不
      適之現象，進因心臟代償功能失全、心衰竭而死亡，則該
      注射行為與彭聰華之死亡間，自屬存有相當因果關係。且
　　　法務部法醫研究所亦同認打針係屬擊發事件，就彭聰華之
　　　死亡占有一部分角色，有上開鑑定書、回函附卷可參。
（五）承前，堪認彭聰華本身固潛在有高血壓性心臟病，惟其係
      受楊惠美施打針劑之外來行為刺激，始引發心臟代償功能
      失全而心衰竭死亡，其之死亡與該打針行為間，有相當因
      果關係存在，從而堪認彭聰華確係因外來、無法防範之突
      發事故致死。
五、綜上所述，本件被保險人彭聰華既因外來突發事故致死，被
    告即應負給付保險金之責，則原告依系爭保險契約，請求被
    告給付意外身故保險金1,000萬元，洵屬有據，應予准許。
    末按，系爭保險契約個人責任附加傷害保險第11條約定，受
    益人於將意外事故通知被告後，應儘速檢具所需文件向被告
    申請給付保險金，被告則應於收齊前項文件後15日內給付之
    ；又第13條約定「受益人申領身故保險金應檢具下列文件：
    一、保險金申請書。二、保險單或其謄本。三、相驗屍體證
    明書或死亡診斷書。但必要時得要求提供意外傷害事故證明
    文件。四、被保險人除戶戶籍謄本。五、受益人的身分證明
    」。而原告主張其於92年2月21日即檢齊相關文件申請理賠
    ，故請求自92年3月8日起計算遲延利息，惟被告就原告於上
    開日期提出保險金申請書、保險單或其謄本、原告之身分證
    明各節，固未予爭執，然否認原告於當日即交齊相驗屍體證
    明書、彭聰華除戶戶籍謄本。而原告就其於申請理賠當日即
    併附具相驗屍體證明書、除戶戶籍謄本各情，並未能舉證以
    實其說。反之，證人即被告公司高雄分公司營業部經理乙○
    ○到庭證述：原告係於92年8月7日委託律師寄送警方相驗案
    件之初步調查報告等語（本件卷第86頁），核與被告提出之
    收件郵封上之郵戳日期92年8月3日大致相符；至除戶戶籍謄
    本至多係用以佐證被保險人死亡之事實，而被告既已受領上
    述相驗屍體初步調查報告，即無從以原告未交付除戶戶籍謄
    本為由不予給付保險金。職是，堪認本件原告係於92年8月7
    日檢齊足供被告審核之相關文件，依上開約款，被告應於同
    年8月22日前給付意外身故保險金。從而，原告就上開准許
    金額請求自92年8月23日起按年息1%計算之遲延利息，亦屬
    有據，應予准許，至其請求逾此範圍之遲延利息則非正當，
    無從准之。
六、結論：本件原告之訴為一部有理由，一部無理由，依民事訴
    訟法第七十九條，判決如主文。
中　　華　　民　　國　　94　　年　　5 　　月　5   　　日
                  民事第一庭法　官
正本係照原本作成。
如不服本判決，應於送達後20日內，向本院提出上訴狀並表明上
訴理由，如於本判決宣示後送達前提起上訴者，應於判決送達後
10日內補提上訴理由書（須附繕本）。
中　　華　　民　　國　　94　　年　　5 　　月　　9 　　日
                                書記官　林麗文
